【裁判字號】    94,交上訴,169
【裁判日期】    950309
【裁判案由】    公共危險等
【裁判全文】
臺灣高等法院刑事判決               94年度交上訴字第169號
上  訴  人
即  被  告  甲○○
上列被告因公共危險等案件，不服臺灣板橋地方法院94年度交訴
字第34號，中華民國94年9月21日第一審判決（起訴案號：臺灣
板橋地方法院檢察署94年度偵字第161號），提起上訴，本院判
決如下：
    主  文
原判決關於過失傷害及肇事致人傷害逃逸暨定執行刑部分均撤銷
。
甲○○犯過失傷害罪，累犯，處拘役陸拾日，如易科罰金以參佰
元折算壹日。
甲○○被訴肇事致人傷害逃逸部分無罪。
    事  實
一、甲○○前因恐嚇案件，經原審判處有期徒刑四月，再經本院
    駁回上訴確定，於民國92年8月27日易科罰金執行完畢。甲○○於93年12月20日18時30分許，與其友人丁○○一同在臺
    北縣蘆洲市○○街52號之2由陳世芳經營小吃店內飲酒，中
    途因甲○○要外出找另位友人至該小吃店繼續飲酒，甲○○
    不顧當時已達不能安全駕駛動力交通工具之酒醉狀態下，且
    其復未經考取普通重型機車之駕駛執照，即向陳世芳借用Ｃ
    ＨＳ－810號機車之動力交通工具，並於同日18時45分許，
    騎上開機車沿臺北縣蘆洲市○○街38巷往三民路方向行駛（
    甲○○所犯刑法第185條之3之不能安全駕駛動交通工具罪部
    分，業經原審判處有期徒刑四月確定），在行經上開路段十
    九弄前之交岔路口處附近時，本應注意應注意車前狀況，並
    隨時採取必要之安全措施，且按諸當時之天候、光線、號誌
    、路況等一切情狀，復無不能注意之情形，竟因酒醉意識不
    集中，而未注意到丙○○所騎用之ＡＤＹ－385號機車（後
    座搭載其子李泓毅）為讓其他車輛先行，已停於上開交岔路
    口，致其所騎剩之上開ＣＨＳ－810號機車車頭自後追撞及
    上開ＡＤＹ－385號機車之車尾，使丙○○、李泓毅人車倒
    地，李泓毅並遭倒下之上開ＡＤＹ－385號機車壓住右腳背
    ，因之受有右足背壓傷（僅紅腫，未出血）之傷害。
二、案經李泓毅之母丙○○訴由臺北縣政府警察局蘆洲分局報請
    臺灣板橋地方法院檢察署檢察官偵查起訴。
    理  由
壹、過失傷害部分：
一、訊據上訴人即被告甲○○對上揭過失傷害事實坦承不諱，核
    與證人即告訴人丙○○於原審證稱，被告於上揭時地騎機車
    自後追撞其所騎機車，致其兒子李泓毅腳部紅腫但未出血，
    及車禍發生當時聞到被告身上有很重之酒味等情節，暨證人
    陳世芳於原審證稱被告騎機車前在上開小吃店與丁○○喝酒
    及證人李朝忠於原審證稱被告車子撞上告訴人車子後，小孩
    小腿外側有擦痕看起來紅紅的但沒有破皮流血等情節均相符
    ；而被害人李泓毅受有右足背壓傷之事實，亦有全民醫院診
    斷證明書一紙附卷可佐；又被告未經考取普通重型機車之駕
    駛執照，亦經被告坦承在案，另被告於車禍發生後約六個多
    小時後即翌日凌晨零時45分許，經警方對其實施酒精測定，
    仍測得當時吐氣中所含酒精濃度達每公升0.54毫克，此有酒
    精測定紀錄表附卷可參，及至翌日凌晨4時39分許，被告仍
    因意識不清警方無法順利製作詢問筆錄，此有警方93年12月
    21日4時39分許之第一次訊問（調查）筆錄可參，可見車禍
    發生當時被告已達酒醉意識不集中狀態無誤。是足認被告之
    自白與事實相符，堪予採信，被告上揭過失傷害犯行，足堪
    認定，應予論罪科刑。
二、按被告因酒醉意志不集中，未能注意車前狀況，騎機車自後
    追撞告訴人所騎機車，致被害人受傷，被告之過失與被害人
    受傷存有相當因果關係，是被告所為，係犯刑法第284條第1
    項之過失傷害罪。被告未經考取普通重型機車之駕駛執照，
    復於已達酒醉狀態下騎機車致被害人受傷，就其所犯過失傷
    害罪，應依道路交通管理處罰條例第86條第1項之規定，加
    重其刑。又被告前有於如事實欄所示之前科，此有本院被告
    前案紀錄表可稽，其於五年內，再犯有期徒刑以上之本罪，
    為累犯，應依刑法第47條規定加重其刑，因被告有前述二種
    刑之加重事由，依法遞加之。
三、原審以被告所犯過失傷害部分事證明確，予以論罪科刑，固
    非無見，惟被告於原審判決後之94年10月20日已與告訴人達
    成和解，並給付新台幣（下同）六千元予告訴人，此有台北
    縣蘆洲市調解委員會調解書附卷可稽，而原審未及審酌被告
    犯罪後已賠償之情節，被告據此上訴指摘原審量太重，請求
    撤銷原判決，即有理由，自應由本院將原判決關於過失傷害
    部分撤銷，另為適法之諭知。爰審酌被告未經考取普通重型
    機車之駕駛執照，復於已達酒醉狀態下騎機車致被害人受傷
    ，及被害人僅受紅腫但未出血之傷害，暨被告犯罪後已賠償
    等一切情狀量處如主文第二項所示之刑，並諭知易科罰金之
    折算標準，以示懲儆。
貳、肇事致人傷害逃逸部分：
一、公訴意旨另略以：被告甲○○騎乘機車肇事致被害人李泓毅
    受傷後，未將被害送醫，亦未親自或囑咐他人聯絡警方或醫
    護人員到場，對傷者未加聞問，即徒步逃離現場，返回上開
    小吃店內。嗣告訴人丙○○發覺被告於上開店內，即報警處
    理，因認被告涉有刑法第185條之4之肇事致人傷害逃逸罪嫌
    云云。
二、按犯罪事實應依證據認定之，無證據不得認定其犯罪事實，
    ，又不能證明被告犯罪者，應諭知無罪之判決，刑事訴訟法
    第154條第2項、第301條第1項定有明文。又按事實之認定，
    應憑證據，如未能發現相當證據，或證據不足以證明，自不
    能以推測或擬制之方法，以為裁判基礎；在訴訟上用以證明
    事實之證據，須於通常一般之人均不致於有所懷疑，而得確
    信其為真實之程度者，始得據以為有罪之認定，倘其證明尚
    未達到此一程度，而有合理之懷疑性存在，致使無從為有罪
    之確信時，即應為無罪之判決，最高法院40年臺上字第86號
    、76年台上字第4986號分別著有判例。又告訴人之告訴係以
    使被告受刑事訴追為目的，是其陳述是否與事實相同，仍應
    調查其他證據以資審認，最高法院著有52年台上字第1300號
    判例可資參照。次按「而88年4月21日增訂之同法第185條之
    4之肇事致人死傷逃逸罪，則以處罰肇事後逃逸之駕駛人為
    目的，俾促使駕駛人於肇事後能對被害人即時救護，以減少
    死傷」、「逃逸者，原係指逃離不見蹤跡，被告既係前往便
    利商店以電話通知母親前來協助處理車禍事故，自難認為肇
    事逃逸」，亦分別經最高法院著有92年度台上字第4552號及
    94年度台上字第2152號判決可參。可見須有證據足資證明被
    告於肇事後，心存逃逸之犯意並確有逃逸之事實，始能論以
    刑法第185條之4刑責。
三、本件公訴人認被告涉有刑法第185條之4罪嫌，無非以告訴人
    於警方詢問及檢察官偵訊時之證言及證人陳世芳於警方詢問
    之證言，為其論據。然訊據被告固坦承車禍發生後，未於車
    禍現場與告訴人談妥和解事宜，其即先行離去車禍現場而返
    回上開小吃店，然矢口否認有何肇事致人傷害逃逸犯行，辯
    稱；車禍發生後伊扶起小孩，曾問是否要送醫，告訴人說不
    用，但要其賠二萬元，因雙方談不攏而報警，警察先後來了
    二批人，第一批警察來了後在現場仍要求其雙方談和解，因
    雙方還是無法達成和解，俟第一批警察就走了，後來第二批
    警察來了就在小吃店談和解，當天未達成和解，但伊並未逃
    逸等語（見原審卷第52、53、60、61、62頁，及本院94年12
    月29日準備程序筆錄、95年1月17日、95年2月23日審判程序
    筆錄）。
四、經查：
  (1)被告於原審審理時同意證人丙○○及證人陳世芳於警方詢問
    時之陳述，均有證據能力（見原審卷第47頁），合先敘明。
  (2)證人丙○○固然於於警方詢問及檢察官偵訊時一再證稱被告
    於車禍發生後，僅下車看了一下，於警察到車禍現場前即離
    開云云（見偵查卷第9、70頁），且其於原審亦為相同之證
    述（見原審卷第54、55頁），然由於證人丙○○同時亦具告
    訴人身份，依最高法院52年台上字第1300號判例意旨，自應
    調查其他證據以釐清真相。而雖然證人陳世芳於警方詢問時
    亦證稱被告借車子騎出去後，卻用走的回到伊小吃店，伊覺
    得很奇怪伊就出去看，後來就在車禍現場發現伊的車子，被
    告車禍發生後就跑掉了，並沒有留在現埸處理等語（見偵查
    卷第14頁正面及背面），但徵之證人陳世芳於原審答覆檢察
    官「之後這輛車與人發生車禍，你何時知道的？怎麼知道？
    」詰問時，證稱「後來約二十分鐘左右，被告又進來店裡，
    與他朋友交談，我覺得奇怪他向我借機車怎麼走路回來，我
    就向我太太說我去看看，就看到我的機車在車禍現場那邊。
    」（見原審卷第50頁），可知證人陳世芳固知悉被告肇事後
    未騎車即回到小吃店之事情，但對於被告自肇事後如何回到
    小吃店，則非其親自目睹之事，因此證人陳世芳於警方詢問
    時證稱被告「車禍發生後就跑掉了，並沒有留在現埸處理。
    」（見偵查卷第14頁背面第2行），顯係證人陳世芳推測之
    詞，是證人陳世芳有關被告「車禍發生後就跑掉了，並沒有
    留在現埸處理」之陳述，自不能作為認定被告確有犯肇事致
    人傷害逃逸犯行之證據，可見證人陳世芳於警方詢問時之陳
    述，尚不能證明被告肇事後確有逃逸之事實。準此可知，被
    告肇事後有無逃逸，自待調查其他證據以資審認。
  (3)本件告訴人與被告，就被告肇事後有無逃逸一事，各持自己
    之論述，然徵之告訴人於原審亦證稱車禍發生後，被告離開
    現場前，曾與在現場幫忙之計程車司機發生口角（見原審卷
    第五四頁），可見被告肇事後在現場應留有一段時間，應非
    僅下車看了一下就逃離現埸；尤其再參酌證人李朝忠於原審
    證稱：被告車子撞上告訴人車子後，我扶起小孩，小孩小腿
    外側有擦痕看起來紅紅的但沒有破皮流血，有一計程車開到
    現場檔在機車前，被告與該計程車司機為報警事宜有吵架，
    該計程車司機仍報警，先後來了二批警察，第一個警察到時
    被告仍在現場，伊在現場約20分鐘，伊離開時第二批警察已
    到，第二批警察到時，現場人很多，被告就躲在13號那裡（
    見原審卷自第57頁至第60頁），證人陳世芳於原審證稱：被
    告回到小吃店後，伊外出找伊之機車，伊到現場後有一個警
    察問伊是否為車主是否願和解，伊說不是伊撞到人如何和解
    ，接著這個警察就走了，後來又有另一個警察來到現場，亦
    問相同之問題，再後來伊與告訴人回到伊小吃店（見原審卷
    第50、51頁），證人丁○○於本院證稱：被告發生車禍後，
    伊到現場有看到一個計程車司機及告訴人及告訴人之姊妹暨
    小孩，伊聽到要被告賠二萬元但被告僅願賠五千元，雙方談
    不攏，後來警察有來並勸和解但沒有和解成，遂即轉到小吃
    店續談和解（見本院95年2月23日審判程序筆錄）之情節，
    核與被告之辯解內容大致相同，益證被告肇事後有留在車禍
    現場並未立即離開，且由第一批警察在車禍現場協調雙方和
    解事宜無誤。從而被告未妥適處理和解事宜前即離開車禍現
    場，縱然有所不當，但既然被告肇事後曾與告訴人在車禍現
    場討論如何和解後始離開，自難謂被告離開車禍現場時存有
    逃逸之故意，故被告並未逃逸之辯解，應非虛假，尚可採信
    。
  (4)至於證人即至現場處理之警員乙○○，於本院固證稱伊到現
    場時，並未看到被告，亦未看到受傷之小孩及肇事之機車，
    現場僅有告訴人一人（見本院95年1月17日審判程序筆錄）
    ，然如前述車禍發生後被告與計程車司機現埸吵架，而證人
    乙○○並未看到計程車司機，且參酌有二批警察先後到現場
    之情節，可見證人乙○○應是到達現場之第二批警察，因此
    其未在現場看到被告，仍不足證明被告肇事後逃逸，附此敘
    明。
五、綜上所述，本件公訴人所舉證據尚不足證明被告有肇事後逃
    逸之犯行，此外復查無其他積極證據，足資證明被告確有公
    訴人所指肇事後逃逸之犯行，應認不能證明被告犯罪，揆諸
    前揭規定及最高法院判例所示意旨，被告此部分罪嫌應為其
    無罪之諭知，原審未予詳查，遽為被告論罪科刑，自有違誤
    ，被告上訴否認犯罪，應認有理由，自應由本院將原判決關
    於肇事致人傷害逃逸部分撤銷改判被告無罪，庶免冤抑。
參、本件原審原判處被告不能安全駕駛動力交通工具罪處有期徒
    刑4月，又過失傷害罪人處有期徒刑3月，另肇事致人傷害逃
    逸罪處有期徒刑7月，並定執行刑為有期徒刑1年。由於如前
    述被告過失傷害罪部分業經本院撤銷改判拘役60日，及被告
    肇事致人傷害逃逸罪嫌部分業經本院撤銷改判無罪，另被告
    所犯不能安全駕駛動交通工具罪部分，業經被告於94年12月
    29日撤回上訴，從而是原審定執行刑部分，業失所附麗，自
    應併予撤銷。
據上論斷，應依刑事訴訟法第369條第1項前段、第364條、第299
條第1項前段、第301條第1項，道路交通管理處罰條例第86條第1
項，刑法第第284條第1項、第47條、第41條第1項前段，罰金罰
鍰提高標準條例第1條前段、第2條，判決如主文。
本案經檢察官沈世箴到庭執行職務。
中    華    民    國    95    年    3     月    9     日
                  臺灣高等法院交通法庭
                      審判長法  官  葉騰瑞
                            法  官  莊明彰
                            法  官  黃俊明
以上正本證明與原本無異。
肇事致人傷害逃逸部分檢察官如不服本判決，應於收受送達後十
日內向本院提出上訴書狀，其未敘述上訴之理由者並得於提起上
訴後十日內向本院補提理由書（均須按他造當事人之人數附繕本
）。
傷害部分不得上訴。
                            書記官  廖婷璇
中    華    民    國    95    年    3     月    9     日
附錄：本案論罪科刑法條全文
刑法第284條
因過失傷害人者，處 6 月以下有期徒刑、拘役或 500 元以下罰
金，致重傷者，處1年以下有期徒刑、拘役或500元以下罰金。
從事業務之人，因業務上之過失傷害人者，處 1 年以下有期徒刑
、拘役或1千元以下罰金，致重傷者，處3年以下有期徒刑、拘役
或2千元以下罰金。


司法院資訊處製作；財團法人民間司法改革基金會備份。
